臺灣屏東地方法院民事判決
111年度潮簡字第760號
原      告  王曉菁  
            王佳彬  
            王盈又  
兼上三人
訴訟代理人  王秋鈴  
被      告  劉佳祐  

上列當事人間請求損害賠償事件，原告提起刑事附帶民事訴訟（
111年度交重附民字第13號），經本院刑事庭移送前來，本院於
民國111年12月5日言詞辯論終結，判決如下：
　　主  文
一、被告應給付原告王秋鈴新臺幣壹佰貳拾陸萬玖仟伍佰陸拾玖
    元，及自民國111年6月14日起至清償日止，按年息百分之五
    計算之利息。
二、被告應給付原告王曉菁新臺幣玖拾玖萬肆仟伍佰零貳元，及
    自民國111年6月14日起至清償日止，按年息百分之五計算之
    利息。
三、被告應給付原告王佳彬新臺幣玖拾玖萬肆仟伍佰零參元，及
    自民國111年6月14日起至清償日止，按年息百分之五計算之
    利息。
四、被告應給付原告王盈又新臺幣玖拾玖萬肆仟伍佰零參元，及
    自民國111年6月14日起至清償日止，按年息百分之五計算之
    利息。
五、原告其餘之訴駁回。
六、本判決第一至四項得假執行。但被告如分別以新臺幣壹佰貳
    拾陸萬玖仟伍佰陸拾玖元、新臺幣玖拾玖萬肆仟伍佰零貳元
    、新臺幣玖拾玖萬肆仟伍佰零參元、新臺幣玖拾玖萬肆仟伍
    佰零參元，為原告王秋鈴、王曉菁、王佳彬、王盈又預供擔
    保後，得免為假執行。
    事實及理由
一、原告主張：
　㈠被告於民國111年1月24日7時50分許，駕駛車牌號碼000-0000
    號自用小客車（下稱A車），沿屏東縣崁頂鄉堤防道路由北
    往南方向行駛，行經該路段與港東二號橋之交岔路口時，未
    注意當地速限不得超過30公里，且設立停車再開標誌、「停
    」標字，及行經無號誌之交岔路口，應減速慢行，作隨時停
    車之準備，竟貿以約時速50至60公里速度超速駕駛A車通過
    上開路口，適有訴外人王張陸虳騎乘車牌號碼000-0000號普
    通重型機車（下稱B車），沿港東二號橋由東往西方向行經
    上開路口時，A車左側車身因而與B車前車頭發生碰撞，致王
    張陸虳人、車倒地，受有頭部外傷合併硬膜下出血，腦挫傷
    出血及急性腦水腫，於111年1月24日經急診入安泰醫療社團
    法人安泰醫院治療，復於111年1月31日8時34分許，因頭部
    外傷併硬腦膜下出血及急性腦水腫，傷重不治而死亡。
　㈡被告所為，經本院以111年度交訴字第36號(下稱另案)刑事判
    決論被告犯過失致人於死罪，處有期徒刑1年確定。原告為
    王張陸虳之子女，各得請求精神慰撫金新臺幣(下同)2,000,
    000元，另原告王秋鈴尚得請求為王張陸虳支出醫療費用45,
    067元、喪葬費用230,000元。原告王秋鈴、王曉菁各受領強
    制汽車責任保險（下稱強制險）保險金505,498元，原告王
    佳彬、王盈又則各受領強制險保險金505,497元。爰依民法
    第184條第1項前段、第2項、第191條之2前段、第192條第1
    項、第194條規定為請求，並聲明：⒈被告應給付原告王秋鈴
    2,275,067元，及自起訴狀繕本送達翌日起至清償日止，按
    年息5%計算之利息。⒉被告應給付原告王曉菁2,000,000元，
    及自起訴狀繕本送達翌日起至清償日止，按年息5%計算之利
    息。⒊被告應給付原告王佳彬2,000,000元，及自起訴狀繕本
    送達翌日起至清償日止，按年息5%計算之利息。⒋被告應給
    付原告王盈又2,000,000元，及自起訴狀繕本送達翌日起至
    清償日止，按年息5%計算之利息。⒌願供擔保，請准宣告假
    執行。
二、被告則以：我沒有錢跟原告和解等語，資為抗辯，並聲明：
    原告之訴駁回。
三、經查，下列各節，有收據、治喪明細表、戶籍謄本、強制險
    醫療給付費用彙整表等件可稽（交重附民卷第17-23；潮簡
    卷第39-47頁），並經本院調閱另案(含偵查)卷宗無誤，且
    為兩造所不爭執，堪信為真實：
  ㈠被告駕駛A車因上開行為，於前揭時、地與王張陸虳騎乘B車
    發生碰撞，致王張陸虳人車倒地，經送醫後仍因上開情事而
    於111年1月31日死亡，被告經本院另案判決論罪科刑確定。
  ㈡原告王秋鈴為王張陸虳支出醫療費用45,067元、喪葬費用230
    ,000元
  ㈢原告為王張陸虳之子女；原告王秋鈴、王曉菁各受領強制險
    保險金505,498，原告王佳彬、王盈又則各受領強制險保險
    金505,497元。
四、得心證之理由：
　㈠被告應負損害賠償之責：
　⒈按因故意或過失，不法侵害他人之權利者，負損害賠償責任
    。違反保護他人之法律，致生損害於他人者，負賠償責任。
    汽車、機車或其他非依軌道行駛之動力車輛，在使用中加損
    害於他人者，駕駛人應賠償因此所生之損害。民法第184條
    第1項前段、第2項、第191條之2前段已明文。次按行車速度
    ，依速限標誌或標線之規定，無速限標誌或標線者，行車時
    速不得超過五十公里。但在設有快慢車道分隔線之慢車道，
    時速不得超過四十公里，未劃設車道線、行車分向線或分向
    限制線之道路，時速不得超過三十公里。行經無號誌之交岔
    路口，均應減速慢行，作隨時停車之準備。汽車行駛行至無
    號誌或號誌故障而無交通指揮人員指揮之交岔路口，支線道
    車應暫停讓幹線道車先行。道路交通安全規則第93條第1項
    第1、2款、第102條第1項第2款各有明定。再按停車再開標
    誌「遵1」，用以告示車輛駕駛人必須停車觀察，認為安全
    時，方得再開。設於安全停車視距不足之交岔道路支線道之
    路口；「停」標字，用以指示車輛至此必須停車再開，為道
    路交通標誌標線號誌設置規則第58條第1項、第177條第1項
    前段所明文。
　⒉經查，原告上開主張，經本院調取另案之刑事案件卷宗無訛
    ，且為被告所不爭執，堪認被告於上開時、地駕駛A車，除
    有超速行駛，且由上開路口分設停車再開標誌、「停」標字
    ，被告斯時亦未暫停讓幹線道之B車先行，方與王張陸虳騎
    乘B車碰撞，遂令王張陸虳死亡，自成立侵權行為，應負損
    害賠償之責。
　㈡原告得請求項目及數額：
　⒈按不法侵害他人致死者，對於支出醫療及增加生活上需要之
    費用或殯葬費之人，亦應負損害賠償責任。不法侵害他人致
    死者，被害人之父、母、子、女及配偶，雖非財產上之損害
    ，亦得請求賠償相當之金額。不法毀損他人之物者，被害人
    得請求賠償其物因毀損所減少之價額。民法第192第1項、第
    194條可資參照。又按不法侵害他人之人格權，被害人受有
    非財產上損害，請求加害人賠償相當金額之慰撫金時，法院
    對於慰撫金之量定，應斟酌實際加害情形、所造成之影響、
    被害人痛苦之程度、兩造之身分地位、經濟情形及其他各種
    狀況，以核定相當之數額（最高法院47年台上字第1221號、
    51年台上字第223 號判決要旨參照）。
  ⒉醫療費用、喪葬費用：
　　原告王秋鈴請求醫療費用45,067元、喪葬費用230,000元，
    為被告所不爭，應屬有據。 
　⒊精神慰撫金部分：
　　查原告與王張陸虳之關係，業如上述，自因其身亡而受有精
    神上痛苦，得依民法第194條請求慰撫金。審諸原告王秋鈴
    為專科畢業、月收約21,000元；原告王曉菁乃二專畢業，月
    薪約20,000元，有不動產等財產；原告王佳彬係技術學院畢
    業、每月收入100,000元，名下有不動產；原告王盈又則大
    學畢業、月收40000元，有不動產；被告國中畢業，先前為
    工人，名下有汽車之財產等節，業據兩造陳明，並經本院調
    閱兩造之109、110年度稅務電子閘門財產所得調件明細表無
    訛（交重附民卷第10；潮簡卷第69頁、證物袋），綜以審酌
    原告所蒙精神上痛苦、被告加害態樣、兩造學歷、資力等一
    切情狀，原告得分別向被告請求精神慰撫金1,500,000元。
  ⒋基上，原告王秋鈴得請求被告給付1,775,067元(計算式：45,
    067元＋230,000元＋1,500,000元＝1,775,067元)；其餘被告得
    請求被告給付1,500,000元。
　㈢強制險之扣除：
　⒈按保險人依本法規定所為之保險給付，視為被保險人損害賠
    償金額之一部分；被保險人受賠償請求時，得扣除之。強制
    汽車責任保險法第32條定有明文。
　⒉查原告王秋鈴、王曉菁各受領強制險保險金505,498元，原告
    王佳彬、王盈又分別受領強制險保險金505,497元等節，前
    已提及，依法扣除後，原告王秋鈴、王曉菁、王佳彬、王盈
    又得分別請求金額為1,269,569元、994,502元、994,503元
    、994,503元。
　㈣原告本件得向被告請求給付之金額，屬無確定期限之給付，
    原告請求自起訴狀繕本送達翌日即111年6月14日（交重附民
    卷第29頁）起至清償日止，按年息5%計算之遲延利息，核與
    民法第203條、第229條第2項、第233條第1項前段規定相符
    ，亦應准許。　
五、綜上所述，原告依民法第184條第1項前段、第2項、第191條
    之2前段、第192條第1項、第194條規定，請求被告給付如主
    文第1至4項所示，為有理由，應予准許；逾此範圍之請求，
    則屬無據，應予駁回。
六、本件原告勝訴部分係適用簡易程序所為被告敗訴之判決，依
    民事訴訟法第389條第1項第3款規定，應依職權宣告假執行
    ，另依同法第392條第2項規定，職權宣告被告如預供擔保，
    免為假執行。至原告聲明願供擔保請准宣告假執行，僅係促
    使本院發動職權，無庸為准駁之諭知。
七、本件事證已臻明確，其餘攻擊防禦方法及證據，核與判決之
    結果不生影響，爰不一一論列，併此敘明。
八、本件請求損害賠償事件乃刑事附帶民事訴訟，由刑事庭移送
    前來，迄本院言詞辯論終結為止，當事人並無任何裁判費或
    其他訴訟費用之支出，自無諭知訴訟費用負擔之必要，併此
    指明。　
中　　華　　民　　國　　111 　年　　12　　月　　22　　日
                  潮州簡易庭  法　官　曾迪群
以上正本係照原本作成。
如不服本判決，應於送達後20日內，向本院提出上訴狀並表明上
訴理由，如於本判決宣示後送達前提起上訴者，應於判決送達後
20 日內補提上訴理由書（須附繕本）。如委任律師提起上訴者
，應一併繳納上訴審裁判費。
中　　華　　民　　國　　111 　年　　12　　月　　22　　日
                              書記官　薛雅云